【裁判字號】    97,簡上,352
【裁判日期】    971027
【裁判案由】    傷害
【裁判全文】
臺灣桃園地方法院刑事判決            97年度簡上字第352號
上  訴  人
即  被  告  甲○○
上列被告因傷害案件，不服本院中華民國97年3月31日97年度桃
簡字第508號第一審刑事簡易判決（檢察官聲請簡易判決處刑案
號：臺灣桃園地方法院檢察署97年度偵字第684號），提起上訴
，本院管轄之第二審合議庭判決如下：
    主  文
上訴駁回。
    事  實
一、甲○○於民國96年11月5日上午10 時許，在桃園縣桃園市○
    ○路118巷3弄14號前，因見乙○○與其媳婦周占珍聊天，而
    與乙○○發生爭執，竟基於傷害他人身體之犯意，以其妻所
    有之行走輔助器毆打乙○○，乙○○因此受有左前臂挫傷並
    橈骨龜裂之傷害。
二、案經乙○○訴由臺灣桃園地方法院檢察署檢察官偵查後聲請
    簡易判決處刑。
    理  由
一、證據能力部分：
（一）證人乙○○所提出之診斷證明書（見臺灣桃園地方法院檢
      察署96年度他字第3883號卷第3 頁），雖係醫院根據其病
      歷資料所轉載、出具之文書，屬於傳聞，惟病患在就診時
      為求康復，向醫護人員陳述之病徵、病狀，自應力求仔細
      、清楚，而無隱匿之必要，同理，醫護人員記載患者病歷
      時，係單純出於醫療目的，而中性的執行醫療業務，亦無
      勾串或隱匿病患病情之虞，是故，病歷記載之正確性理當
      甚高，準此，診斷證明書既係轉載病歷資料而來，其正確
      性自亦無可議，何況醫師若出具不實之診斷書，依醫師法
      第28條之4第5款規定，可視其情節處以罰鍰、限制執業範
      圍、停業或廢止其執業執照、醫師證書等處分，抑且，更
      係構成刑法第215 條之業務上文書登載不實罪，此亦足增
      強醫師據實出具診斷證明書之動機，是故，此類文書之製
      作，在本質上即具特信性，復無證據可憑認該文書之內容
      存有虛情而顯不可信，依刑事訴訟法第159條之4第2 款規
      定，應有證據能力。
（二）按「刑事訴訟法上『證據排除原則』，係指將具有證據價
      值，或真實之證據因取得程序之違法，而予以排除之法則
      。而私人之錄音、錄影之行為所取得之證據，應受刑法第
      315 條之1 與通訊保障及監察法之規範，私人違反此規範
      所取得之證據，固應予排除。惟依通訊保障及監察法第29
      條第3 款之規定『監察者為通訊之一方或已得通訊之一方
      事先同意，而非出於不法目的者，不罰』，通訊之一方非
      出於不法目的之錄音，所取得之證據，即無證據排除原則
      之適用。」，最高法院92年台上字第2677號判決意旨可資
      參照。本案證人乙○○所提出之錄音光碟既係由通話之一
      方所側錄，其基於蒐證且維護自己權益而於自己通話之中
      錄音，非屬不法，依前揭說明，自無證據排除原則之適用
      ，亦具有證據能力。
二、訊據被告甲○○矢口否認有何傷害犯行，辯稱：我沒有動手
    打乙○○，乙○○所提出診斷證明書是偽造的云云。經查：
（一）依證人即告訴人乙○○所提出之衛生署桃園醫院之診斷證
      明書1 份所載，其受有左前臂挫傷並橈骨龜裂之傷害，足
      認證人乙○○於96年11月5 日受有傷害之事實，應屬確實
      。
（二）證人乙○○於偵訊及本院審理時均證稱：我和被告之媳婦
      即周占珍在聊天，聊天過程中，被告跑出來罵我，周占珍
      叫我趕快錄起來，然後被告就拿被告太太之輔助器要打我
      ，被告好像要打我的肚子，我右手拿手機，故用左手去擋
      ，所以打到我左手的前臂，我要被告跟我道歉，被告不願
      意，當時我很生氣，就打110 報案，中路派出所員警來了
      之後，就我叫去驗傷，我就去驗傷等語（見臺灣桃園地方
      法院檢察署96年度他字第3883號卷第10頁、本院簡上字卷
      第25頁）。另在場目擊證人即被告之媳婦周占珍於本院審
      理時證稱：我就在被告與乙○○兩個人的旁側，全程都在
      場。被告拿助行器就這麼一下而已，也不是用很大的力氣
      ，被告去頂乙○○的肚子等語（見本院簡上字卷第31-32
      頁）。至證人周占珍雖於偵訊時稱：我沒有看到我公公打
      乙○○，後來我進去洗菜，乙○○希望我公公跟乙○○道
      歉，乙○○就不追究，但是我公公不願意，我夾在中間也
      很為難等語（見臺灣桃園地方法院檢察署96年度他字第
      3883 號 卷第13-14 頁），嗣於本院審理時到庭具結改稱
      其於被告與乙○○爭吵之過程中有全程在場，並為上開之
      證述，衡之證人周占珍乃為被告之二親等姻親（即被告為
      其配偶之繼父），具有親屬關係，難免有偏袒維護之詞，
      況其稱：乙○○跟我說不要為難我，叫我說前段就好，後
      面那段乙○○有錄音，就不用我說了等語（見本院簡上字
      卷第31 頁） ，核與證人乙○○稱：周占珍得靠被告一家
      人吃飯，我可以原諒周占珍這麼說，因為周占珍很為難，
      如果周占珍作證的話，周占珍會被被告趕出去等語（見本
      院簡上字卷第26頁）並無迥異之處，足徵證人周占珍於本
      院審理時之證詞較為可信。是上開證人所述情節互核相符
      ，亦與證人乙○○所提出案發當時現場狀況之錄音光碟經
      本院當庭勘驗結果：其中之談話內容：「（被告）打你又
      怎麼樣。（雷）好有種你打我。...... （ 雷）你看到喔
      ，他剛剛打我。」等情吻合（見本卷簡上字卷第27頁）。
      基上，足認證人乙○○、周占珍等2 人之證述屬實，是被
      告與乙○○2 人於上揭時地發生爭執，被告進而以其妻之
      行走輔助器毆打乙○○之情，應堪採信。
（三）綜上所述，被告上開辯稱顯與事實不符，要難採信。本案
      事證明確，被告犯行洵堪認定，應依法論科。
二、核被告所為，係犯刑法第277條第1項之普通傷害罪。原審同
    此認定並審酌被告因細故，即持行走輔助器毆打告訴人乙○
    ○，所為飛是，併審酌被告之犯罪動機、手段，犯後否認犯
    行，告訴人所受傷勢等一切情狀，援引刑法第277條第1項、
    第42條第3項前段（應更正為第42條第3項），刑法施行法第
    1條之1第1項、第2項前段等規定，對被告量處罰金新臺幣（
    下同）5,000元，如易服勞役，以1,000元折算1 日，其認事
    核無不合，就法條適用部分，除就刑法第42條第3 項贅載前
    段稍有誤解，惟就全案情節不生影響，予以更正即可，其餘
    用法部分均無違誤，量刑亦屬妥適。至於原審漏未說明被告
    用以傷害乙○○之工具應否予以沒收乙事，惟查該等工具係
    屬被告之妻所有，業據乙○○證述明確（見本院簡上字卷第
    25頁），既非被告所有，當無庸依刑法第38條第1項第2款規
    定諭知沒收之必要，是上訴人即被告以前揭情詞聲明不服，
    為無理由，應予駁回。
據上論斷，應依刑事訴訟法第455條之1第1項、第3項、第368條
，判決如主文。
本案經檢察官黃珮如到庭執行職務。
中    華    民    國    97    年    10    月    27    日
                刑事第十一庭  審判長法  官   蔡榮澤
                                    法  官   紀凱峰
                                    法  官   汪曉君
上正本證明與原本無異。
本件不得上訴。
                                    書記官  林怡君
中    華    民    國    97    年    10    月    27    日


司法院資訊處製作；財團法人民間司法改革基金會備份。
